最高法院刑事判決　　　　　　九十四年度台上字第七三七０號
　　上　訴　人　甲○○
　　　　　　　　　　　　樓在.
上列上訴人因違反毒品危害防制條例案件，不服台灣高等法院中
華民國九十四年九月二十九日第二審更審判決（九十四年度上重
更(一)字第三七號，起訴案號：台灣宜蘭地方法院檢察署九十二年
度偵字第一八六七、二八０二號），提起上訴，本院判決如下：
    主  文
上訴駁回。
    理  由
按刑事訴訟法第三百七十七條規定，上訴於第三審法院，非以判
決違背法令為理由，不得為之。是提起第三審上訴，應以原判決
違背法令為理由，係屬法定要件。如果上訴理由書狀並未依據卷
內訴訟資料，具體指摘原判決不適用何種法則或如何適用不當，
或所指摘原判決違法情事，顯與法律規定得為第三審上訴理由之
違法情形，不相適合時，均應認其上訴為違背法律上之程式，予
以駁回。本件上訴意旨略稱：(1)、原判決認定上訴人與劉慶國（
通緝中）、林聰池（業經判決確定）於民國九十二年十月底即議
定運輸毒品入境，由劉慶國自泰國購買第一級毒品海洛因，再以
包裹郵寄回台之方式走私進口，並以新台幣（下同）二十萬元之
代價，委請林聰池代收藏有海洛因之包裹，林聰池應允之後，立
即詢問上訴人是否願意代收裝有海洛因之包裹，並願支付五萬元
予上訴人，經上訴人表示同意，即由滯留泰國之劉慶國購買海洛
因，再以包裹郵寄至宜蘭縣羅東鎮○○路五六巷九號上訴人之妻
戴智英（不知情）開設之大腳簡餐店，上訴人收受後轉交林聰池
等情。惟經查全卷並無劉慶國於九十二年十月底聯絡之資料，且
原判決亦未記載劉慶國與林聰池於九十二年十月底聯絡並委請代
收包裹所憑之證據，復採認上訴人供稱：……他（即林聰池）是
於上星期五（九十二年十一月七日）上午十一時許，前往我妻子
經營之大腳的店咖啡簡餐找我，如有署名林順發之包裹寄到店裡
要我幫忙他代收……等語為證據，則上訴人顯於九十二年十一月
七日方知悉代收包裹事，自係於劉慶國運輸毒品犯行完成後，始
為事後幫助之收受包裹行為，原判決論處上訴人罪刑即有判決不
備理由及事實與理由矛盾之當然違背法令。(2)、原判決主文及事
實均認上訴人共同運輸第一級毒品，惟判決理由則記載：「上訴
人因協助劉慶國運輸毒品究有何利益或報酬……」，似認上訴人
僅係幫助劉慶國運輸毒品，所載理由與主文、事實相互矛盾。(3)
、原判決復以上訴人於海巡署供稱：林聰池在九十二年十月底打
電話告訴我，有東西要寄到店裡代收，直到上星期三（九十二年
十一月五日，詳細時間我忘記了），當時他告訴我東西會在星期
六或是星期一（九十二年十一月十日）會寄到店裡要我代收，林
聰池有告知我包裹內物品有走私之海洛因毒品等語為證據，惟上
開供述僅能證明林聰池曾兩度告知上訴人代收包裹事，至於林聰
池究係於九十二年十月底或係九十二年十一月五日始告知上訴人
包裹內有海洛因一事，原審未予詳查，遽認上訴人於九十二年十
月底即知悉欲代收之包裹內有海洛因一事，自有調查職責未盡之
違誤。況縱認上訴人確已供述林聰池於九十二年十月底即告知包
裹內藏有海洛因，惟此除上訴人自白外，並無其他佐證，原判決
據為有罪之認定，自屬違法。(4)、原判決認系爭包裹寄件人、收
件人均使用假名，故使用假地址之可能性亦高，其目的在逃避查
緝，故認系爭包裹地址誤寫情形亦不能為有利於上訴人之認定，
但地址如有誤載，則可能遭退回或寄至他處而為他人所收受，依
經驗法則自不可能故意使用假地址，原判決前開認定亦違反經驗
法則。(5)、上訴人雖與林聰池共乘轎車而為警查獲，但上訴人收
受包裹後，即由林聰池取走，林聰池如何管領均與上訴人無涉，
原判決以上訴人與林聰池係共同將包裹攜帶出門，係屬共同運輸
行為，亦有違誤。(6)、上訴人於海巡署訊問時，已達海洛因毒品
戒斷第六個小時之戒斷症候群產生之起點，毒癮發作，自白不具
任意性，原判決就上訴人所引杏連文醫師著作之有利證據，不予
採納，復未說明理由，於法亦有違誤云云。
惟查本件原判決撤銷第一審科刑之判決，改判依想像競合犯之例
論處上訴人共同運輸第一級毒品罪刑，係以上訴人自白確有收受
包裹及搭乘林聰池自小客車時為警查獲，並在右前座腳踏處扣得
包裹等語，林聰池之證詞，上訴人簽收該包裹之收據回執，內政
部警政署刑事警察局九十二年十二月五日刑紋字第0920220895號
鑑驗書，法務部調查局九十二年十二月二十三日調科壹字第3000
000995號鑑定通知書，及拆封該包裹之現場照片，行動電話通訊
監察譯文等證據，資為論處上訴人罪刑之依據，並敘明：(一)、上
訴人於海巡署蘇澳中隊組之警訊筆錄經勘驗結果，該筆錄雖未記
載就訊問上訴人之過程（只記載幾次訊問後之結果），惟不足處
仍得以勘驗筆錄內容補足；又上訴人經警採尿送驗結果，嗎啡濃
度固大於2000ng/mL ，惟目前文獻並無記載尿液中嗎啡即可待因
濃度高低和臨床精神狀態之相關性，茲審酌上訴人於海巡署訊問
時，意識清楚，精神狀態良好，均能針對問題回答，雖其回答前
後不一，惟此係上訴人供述憑信度如何，尚難認該項證據不具任
意性。至於警訊時間雖花費二小時又二十五分，惟訊問過程中，
上訴人之供述常有避重就輕，致有開始時否認，其後又坦承之情
形發生，仍應認該時間並無過長。至於內勤檢察官訊問時，上訴
人有多次口齒不清且嘔吐之情形，上訴人辯稱此時其毒癮發作，
供述時之精神狀況不佳，筆錄不具任意性一節應屬可採，爰認檢
察官偵查筆錄，與刑事訴訟法第一百五十六條第一項規定不符，
不具任意性，應無證據能力。(二)、林聰池與劉慶國協議，林聰池
收受包裹後，再持至林聰池住處等待他人前往拿取，即可獲得二
十萬元之代價，而林聰池為尋找代為受領包裹之地點，乃以五萬
元之代價徵得上訴人同意後，再將上訴人之地址（大腳簡餐店）
告知劉慶國等情，業經林聰池供明，核與上訴人自白林聰池在九
十二年十月底打電話告訴伊，有東西要寄到店裡代收，且於上星
期三、五（即十一月五日、七日），或告訴伊，或至伊妻子經營
之大腳簡餐店，告知在星期六或下星期一，可能有署名林順發之
包裹會寄到店裡，要伊代收，且告知包裹內物品有走私之海洛因
毒品等情相符。足認林聰池於九十二年十月底即徵詢上訴人意見
，此與劉慶國購買毒品並包裝完成後，於九十二年十一月四日隨
即通知林聰池包裹動向之時間亦相符合，嗣林聰池並於九十二年
十一月七日前往大腳簡餐店，但包裹尚未到達，於十一月十日再
次前往等情，亦可認定。上訴人嗣改稱林聰池請伊代收包裹的時
間為九十二年十一月七日，或稱係九十二年十一月初云云，顯係
避就之詞。(三)、劉慶國於九十二年十一月三日在泰國寄送該包裹
後，隨即於隔日連絡林聰池，告知海洛因已寄送，約於星期四、
五會寄到，若慢的話也有可能拖到下星期一（即九十二年十一月
十日）寄至等情，除據林聰池坦承外，並有林聰池行動電話通訊
監察譯文可查。(四)、上開上訴人收受之包裹，經查扣後發現其內
夾藏海洛因五包（合計淨重一三六六點三八公克），且經宜蘭縣
警察局刑警隊鑑識組採集其上之指紋送請內政部警政署刑事警察
局比對指紋結果，與劉慶國指紋相符等情，有上開收據回執及鑑
驗書、鑑定通知書及拆封該包裹之現場照片存卷足參，足認確係
劉慶國自泰國郵寄至大腳簡餐店。(五)、上訴人代收之包裹係以航
空包裹自泰國寄出，此觀之卷附簽收之回執即明，且寄件人欄，
全部以英文書寫，品名亦以英文書寫，由外觀上極易判斷是由國
外寄至國內，又林聰池委請上訴人代收包裹後，尚需運送至其住
處後，始有人前來領取並交付林聰池二十萬元等情，迭經林聰池
供明，而林聰池、上訴人二人為海巡署人員查獲時，確實駕駛汽
車前往林聰池住處之途中，故上訴人與林聰池代收毒品後尚未送
達給在台灣之真正毒品受領人，渠二人所為均係在運輸毒品中，
上訴人辯稱運輸行為已然完成，所犯僅係持有第一級毒品海洛因
罪，亦不足取。(六)、上訴人僅收受包裹即可獲得五萬元之報酬，
其利潤顯然高於社會一般之通念，再者，「大腳簡餐店」之住址
既係由林聰池告知劉慶國，則大腳簡餐店之住址有誤報，自有可
能，況此一包裹既係運輸毒品之用，參以收件人之姓名林順發係
使用假名、寄件人之姓名「Mr.Wong CHIN- HSING」亦非劉慶國
，故使用假地址之可能性亦高，其目的在逃避查緝，故上開地址
誤寫情形亦不能為有利於上訴人之認定等理由綦詳，其採證、論
斷核諸經驗法則、證據法則、論理法則皆無違背。又查上訴人於
海巡署偵訊時，即稱林聰池十天前（即十月底）即有告知寄送東
西有毒品海洛因（見上重訴卷第一六五頁），則原判決認定上訴
人於九十二年十月底即與林聰池、劉慶國共謀以海洛因夾藏於包
裹內寄回台灣並無違誤。再者上訴人簽收包裹之行為，為整個運
輸毒品不可或缺之重要環節，自係參與運輸毒品之構成要件行為
，原判決論處上訴人共同運輸毒品之罪刑並無違誤。至於理由欄
雖記載：「上訴人因協助劉慶國運輸毒品究有何利益或報酬……
」無非在於審酌上訴人尚未因此而獲取報酬，尚不影響原判決就
上訴人參與構成要件事實之認定。其餘上訴意旨係對原審已調查
明確並於判決內論駁或說明之事項，徒憑己見重為事實之爭辯或
任意指摘，顯與法律規定得為第三審上訴理由之違法情形不相適
合。綜上說明，應認本件上訴違背法律上之程式，予以駁回。
據上論結，應依刑事訴訟法第三百九十五條前段，判決如主文。
中　　華　　民　　國　九十四　年　 十二 　月  二十九　日
                      最高法院刑事第七庭
                          審判長法官  呂　潮　澤
                                法官  吳　昆　仁
                                法官  孫　增　同
                                法官  趙　文　淵
                                法官  吳　　　燦
      本件正本證明與原本無異
                                      書  記  官
中　　華　　民　　國　九十五　年　　一　　月　　五　　日
                                                      Ｋ
